臺灣士林地方法院交通事件裁定　　96年度交聲字第1171號
原處分機關　臺北市交通事件裁決所
異　議　人
即受處分人　甲○○
上列異議人即受處分人因違反道路交通管理處罰條例案件，對於
臺北市交通事件裁決所中華民國96年8 月7 日所為之處分（原處
分案號：北市裁二字第裁22-Z00000000號），聲明異議，本院裁
定如下：
    主  文
異議駁回。
    理  由
一、按汽車行駛高速公路，不得有在路肩上行駛，或利用路肩超
    越前車或倒車行為；又汽車行駛於高速公路，未依規定而使
    用路肩者，處汽車駕駛人新臺幣（下同）3,000 元以上6,00
    0 元以下罰鍰；再汽車駕駛人有道路交通管理處罰條例第33
    條第1 項所列條款之一者，除依原條款處罰鍰外，記違規點
    數1 點，高速公路及快速公路交通管制規則第9 條第1 項第
    2 款、道路交通管理處罰條例第33條第1 項第9 款、第63條
    第1 項第1 款分別定有明文。
二、原處分意旨略以：異議人即受處分人甲○○，於民國96年4
    月5 日上午8 時22分許，駕駛車牌號碼7835-DG 號自用小客
    車，行經國道一號高速公路南下51公里處，為內政部警政署
    國道公路警察局第一警察隊錄影逕行舉發其有「行駛路肩（
    非開放時段路段）」之違規，爰依道路交通管理處罰條例第
    33條第1 項第9 款、第63條第1 項第1 款之規定，裁處異議
    人罰鍰4 千元，並記違規點數1 點。
三、聲明異議意旨略以：96年4 月5 日清明節因車輛太多，南下
    51公里處也開放路肩行駛，為何遭到舉發，請將裁決書註銷
    。
四、經查：
(一)本件異議人即受處分人甲○○，於上開時間，駕駛上開車號
    自用小客車，行經國道一號高速公路南下51公里處，違規使
    用路肩之行為，有內政部警政署國道公路警察局舉發違反道
    路交通管理事件通知單1 紙及舉發照片1 幀在卷可稽（詳本
    院卷第6 頁），異議人對於其確有行駛於上揭非供開放行駛
    之路肩之行為，亦未加爭執；而96年4 月5 日至8 日清明節
    連續假期，為紓解國道一號公路交通壅塞，於內壢（57.8公
    里）至中壢（61.7公里）路段7 至19時實施時段性開放路肩
    供小型車行駛，並於該路段國道一號高速公路南下57.8公里
    處設置明顯標誌牌告示，異議人違規之地點為國道一號高速
    公路南下51公里處，非清明節連續假期開放路肩路段；且自
    92年12月1 日起每日10時至14時、16時至19時間，國道一號
    高速公路南下49.5公里至51.5公里路段開放小型車行駛路肩
    ，於國道一號高速公路南下49.5公里、51.4公里及51.5公里
    處設有標示牌，此有內政部警政署國道公路警察局第一警察
    隊96年7 月4 日公警一交字第0960171807號函1 紙、交通部
    臺灣區○道○○○路局北區工程處96年10月15日北工字第09
    66005779號函附之國道實施開放路肩措施路段及時段一覽表
    1 紙、國道1 號桃園- 機場系統（南下）路肩開放（管制）
    標誌照片3 幀在卷可按（詳本院卷第8 、14至16頁），足徵
    於上開清明節連續假期期間，開放路肩供小型車行駛之路段
    、時段，除於開放路段起訖公里處有明顯標示外，違規地點
    （國道一號高速公路南下51公里處）前之49.5公里處即明顯
    設有「路肩通行限小型車」、「10時至14時、16時至19時」
    之標示牌，異議人尚不得諉為不知。本件異議人違規行駛之
    時間為既為96年4 月5 日上午8 時22分許，屬非開放路肩供
    行駛之時段，其違規使用路肩之事實，洵堪認定。
(二)雖異議人辯稱其得知高速公路路肩開放之資訊來源，係由廣
    播及高速公路上所設置之號誌牌云云，有本院刑事紀錄科公
    務電話紀錄查詢表1 紙附卷可憑，惟按高速公路設置路肩，
    本即供緊急事故之救援使用，係屬維護公共利益所必要，僅
    為暫時疏解清明節連續假期期間交通壅塞現象，始於特定路
    段、時段，例外開放路肩供小型車行駛，且開放路段、時段
    均有明確告示，駕駛人自應遵守告示內容，不得任意違規。
    異議人既為領有駕駛執照之人，對於高速公路原則禁止、例
    外開放行駛路肩之規定，自當甚為明瞭，且於該清明節連續
    假期期間開放路肩供行駛之路段、時段均已明顯標示，業如
    前述，為包括異議人在內之一般用路人所能清楚得見，異議
    人自述其係依照高速公路上標示牌指示行駛路肩，核與前開
    函示證據內容相違，尚難採信。又按違反行政法上義務之行
    為非出於故意或過失者，不予處罰，行政罰法第7 條定有明
    文，而違反道路交通管理處罰條例之案件所產生的爭議，雖
    依法交由普通法院而非行政法院審理，惟仍不改其本質屬違
    反行政法上義務之公法上爭議案件。因此，倘行為人因過失
    而有違反道路交通管理處罰條例之行為，仍不能主張免責。
    本件異議人縱使確實於上開違規時、地，未注意開放路肩時
    段為每日10時至14時、16時至19時之標示牌而駕車違規行駛
    路肩，然因上開標示甚為清楚，已如前述，且開放路肩本屬
    例外，行駛路肩之駕駛人當會格外注意開放路肩之起訖標示
    及開放時段，異議人未注意及之，洵有過失，亦屬明確。綜
    上，異議人以其係於開放路段及時段行駛路肩云云置辯，為
    無理由，不得據以卸免其違規責任。
(三)又按汽車駕駛人行駛路肩，當場不能或不宜攔截掣單舉發者
    ，經以科學儀器取得證據資料證明其行為違規，得逕行舉發
    ，道路交通管理處罰條例第7 條之2 第1 項第7 款、第2 項
    第2 款定有明文。本件異議人之違規行為，係經執勤警員目
    睹違規後，當場錄影存證依法逕行舉發，業據內政部警政署
    國道公路警察局第一警察隊96年7 月4 日公警一交字第0960
    171807號函載明在卷，衡之異議人違規時間為清明連續假期
    ，交通流量甚大，為避免阻礙其他車輛通行，自屬有不宜當
    場攔截掣單舉發之情形，揆諸上揭規定，舉發單位錄影存證
    並逕行舉發，其程序並無違法。
五、綜上所述，異議人所辯，顯係事後卸責之詞，委不足採。原
    處分機關據以援引上開規定裁處異議人罰鍰4 千元，並記違
    規點數1 點，依法並無不合，異議人聲明異議為無理由，應
    予駁回。
據上論斷，應依道路交通管理處罰條例第87條第2 項，道路交通
案件處理辦法第19條，裁定如主文。
中　　華　　民　　國　　96　　年　　11　　月　　27　　日
                    交通法庭法  官  洪英花
以上正本證明與原本無異
如不服本裁定應於送達後5日內向本院提出抗告狀
                            書記官  趙彩彤
中　　華　　民　　國　　96　　年　　11　　月　　28　　日
